臺灣新北地方法院行政訴訟判決　
111年度簡字第85號
111年10月24日辯論終結
原      告  徐琡金  
被      告  新北市政府工務局

代  表  人  詹榮鋒  
訴訟代理人  李佩琴  
            陳曜辰  
上列當事人間因公寓大廈管理條例事件，原告不服新北市政府中
華民國111年6月16日新北府訴決字第0000000000號（案號：0000
000000號）訴願決定，提起行政訴訟（原處分案號：111年2月18
日新北工寓字第0000000000號新北市政府工務局函附處分書），
本院判決如下：
    主  文
原告之訴駁回。
訴訟費用由原告負擔。
    事實及理由
壹、程序事項：
    本件原告係屬不服行政機關所為新臺幣（下同）40萬元以下
    罰鍰處分（本件罰鍰金額4萬元），依行政訴訟法第229條第
    2項第2款規定應適用同法第2編第2章規定之簡易訴訟程序。
貳、實體方面：
一、爭訟概要：緣原告甲○○為日安雅族NO.1社區（位於新北市○○
    區○○○路00號等）之住戶，因其於該社區地下一樓停車場之0
    0號平面車位（依土地建物查詢資料所載為共有部分，下稱
    系爭車位）堆置雜物（嬰兒車、櫃子、兒童滑板車），經該
    社區管理委員會（下稱系爭管委會）於民國110年11月5日以
    制止函，限期原告於110年11月30日前改善完畢，因原告屆
    期未改善，系爭管委會於110年12月22日報請被告機關依公
    寓大廈管理條例處理，經被告以110年12月28日新北工寓字
    第1102481321號函請原告於111年1月15日前改善完成或以書
    面陳述意見，嗣被告於111年1月18日派員前往上址與原告會
    勘之結果，發現系爭車位內外周圍仍堆置雜物（嬰兒車、櫃
    子、兒童滑板車等），經確認為原告所放置，被告乃以其違
    反公寓大廈管理條例第9條第2項規定，依同條例第49條第1
    項第2款規定，以111年2月18日新北工寓字第0000000000號
    函併附同文號處分書（下稱原處分），裁處原告罰鍰4萬元
    ，並限期於111年3月20日前清除改善完成。原告不服，提起
    訴願，亦經訴願機關決定駁回，遂提起本件行政訴訟。
二、原告起訴主張及聲明：
㈠、主張要旨：
⑴、原告因於住家地下一樓停車位(00號)周邊放置紙箱及鐵櫃，
    被社區管理委員會投訴「恐影響社區生命財產安全（甲證1
    ）」；惟本案未就原告被投訴事由查處作出結論，更無視原
    告持有(00號)停車位之所有權（甲證2）及本社區未對停車
    空間使用作出規範之事實（甲證3），逕認(00號)停車位係
    共用部分供原告使用之約定專用停車位，應依其設置目的及
    通常使用方法供停放車輛，原告置放之物經制止未改善完成
    ，違反公寓大廈管理條例第9條第2項規定，乃於111年2月18
    日新北工寓字第0000000000號函暨行政處分（下稱原處分，
    甲證4）處4萬元罰鍰。原告不服提起訴願遭決定駁回（甲證
    5），所以提起本件訴訟。
⑵、依公寓大廈管理條例第4條規定：「區分所有權人除法律另有
    限制外，對專有部分之利用，得自由使用、收益、處分，並
    排除他人干涉」。暨同條例第5條規定：「區分所有權人對
    專有部分之利用，不得有妨害建築物之正常使用及違反區分
    所有權人共同利益之行為」。依現行登記法令，地下室應該
    都是為社區的共用部分，有關產權登記部分，應以建物登記
    謄本或權狀釐清；據建物登記謄本載，(00號)停車位所有權
    人是原告（同甲證2），原告可以自由使用，可以租給其他
    人，也可以賣給同社區其他住戶；區分所有權人對專有部分
    的利用，若違反公寓大廈管理條例第5條規定，才應被裁罰(
    甲證6)。行政機關為行政處分，理應善盡查證責任，依建物
    登記謄本所示，系爭停車位產權為原告所有（同甲證2），
    是原告專有部分，卻被依違反共用部分之使用限制規定被處
    分裁罰，足證被告根本未善盡查證責任，未詳實查明，法條
    引用錯誤還作出裁罰(甲證6、7)，原處分是違法的行政處分
    。
⑶、再依內政部營建署93年10月28日營署建管字第0932917542號
    函示(略以)：「.....二、有關公寓大廈停車空間之管理使
    用事宜，在不違反相關法令規定下，得以規約或區分所有權
    人會議定之.....。」暨依公寓大廈管理條例第3條第9項規
    定略以：「管理委員會為執行區分所有權人會議決議事項及
    公寓大廈管理維護工作…。」查本社區並未透過規約訂定停
    車場管理辦法，地下室勿放置雜物等，僅是宣導性質（同甲
    證3）；原告既非違反社區停車空間之使用規範，管委會亦
    僅係執行單位，無權創設規範住戶不得於停車空間置放私人
    物品之規定，自無依據制止住戶不得放置私人物品，況且，
    (00號)停車位亦非社區共用部分，原告當然無因違反對共用
    部分之使用限制規定，經制止而不遵從應被裁罰之理由(同
    甲證6)。又被告是公寓大廈之指導機關，有權限可以調閱停
    車位登記資料，也可以向新北市新店區公所調閱本社區歷次
    會議紀錄，即可明瞭本社區並未對停車空間使用作出規範，
    惟被告完全無視這些事實，依行政程序法第9條規定：「行
    政機關就該管行政程序，應於當事人有利及不利之情形，一
    律注意。」被告所作處分明顯違反上開規定，為違法行政行
    為。
⑷、原告因於停車位周邊置放鐵櫃等物，被投訴「恐影響社區生
    命財產安全」，本件投訴案係關消防公安問題，被告並無消
    防公安之管轄權，並非其業管業務，依行政程序法第17條第
    1項規定：「行政機關對事件管轄權之有無，應依職權調查
    ；其認無管轄權者，應即移送有管轄權之機關，並通知當事
    人。」但被告僅以「不是來看消防公安這些」一語帶過，一
    言以蔽之，卻未將本案移送權責單位處理，該移而未移，原
    處分作成之依據和原告被投訴之消防公安問題根本無關聯，
    原處分應屬違法的行政處分。
⑸、被告於111年1月18日至現場會勘，對原告於停車位周邊放置
    私人物品提出質疑，原告亦作出說明，(00號)停車位是原告
    私有產權，本社區未透過規約訂定停車場管理辦法，所以其
    他住戶也有置放私人物品，但被告的回答是：「不需規約，
    停車位是共用，你也可以去投訴其他住戶，有市長信箱、19
    99等管道…。」該日的會勘紀錄僅載原告置放私人物品及補
    產權證明，但會勘後，原告未接獲補產權證明通知，也未被
    告知會勘結論，當然不知違反什麼規定及如何改善，而是接
    到處分書的同時，才知(00號)停車位被認定為共用部分被處
    罰鍰4萬元；退萬步講，「不需規約，停車位是共用」，一
    切都是被告說了算，被告仍應將會勘結論告知當事人，也要
    給原告時間改善，惟被告完全未作出說明，完全未告知，會
    勘後逕予處分裁罰4萬元。行政機關為達行政目的，若有多
    種手段可以達成，應選擇對人民權利侵害最小之手段，但被
    告未選擇讓人民有期間改善，而是直接造成人民財產上的損
    失，原處分不但違反正當法律程序，也違反比例原則，係違
    法的行政處分。
⑹、被告再於111年4月26日至現場會勘，限原告於30分鐘清空現
    場所有東西，否則馬上再裁罰5萬元，現已完全清空；本案
    因被告未善盡查證責任，違法的行政行為，造成原告財產上
    的損失，原告只能提出行政救濟，也被通知繳交4萬元罰鍰
    ，111年5月2日才終於收到本案之會勘結論(甲證8)，更加證
    明本件處分根本是荒腔走板，恣意為之，是違法的行政處分
    無疑。
⑺、綜上，行政機關為行政處分時，本應有所依據，善盡查證及
    告知義務，應依法行政，不應恣意為之。原處分明顯違反利
    益衡平原則，也違反正當法律程序，且與原告被投訴事由毫
    無關聯，原處分及訴願決定都是違法，所以原告請求判決撤
    銷。　　
㈡、當庭主張要旨：
⑴、如果我違反規定，被告來現場會勘，應該要將會勘結論告訴
    我，但我沒收到任何通知，就要罰我4萬，我就去問其他承
    辦人員，他們也說要通知，但我都沒收到，直接就收到處分
    書，他們說要給會勘結論，我還有帶建物謄本，他們知道我
    有產權，這流程根本沒完成，要告訴我並給我時間改善，但
    直接給我處分書我當然不服，處分書理由跟事實也不一致，
    我停車位不是共用，我沒違反社區規定，當然就沒違反公寓
    大廈管理條例規定，原處分當然是違法的行政處分。他們當
    天來現場會勘，我被投訴理由是放紙箱，我是那邊住戶，不
    可能作危害社區行為，處分書和我被投訴的理由沒有關連，
    且指引手冊有說受到規約限制，但我們社區沒有規約規定不
    能放私人東西，且還有其他住戶也有放，這是被告機關例行
    事務，應該很清楚這些，他們無視相關規定存在，那是依據
    什麼來處理本案。而且，我去工務局看資料時，他們說處分
    做出要我提訴願，但他們還是能審查處分而不做，這在浪費
    資源，對市民不人道。
⑵、他有說要提出或陳述，我有提出，因為我們社區只是宣導，
    沒有強制，且我的停車位有產權，我有問其他承辦人，他們
    說有告訴原承辦人說有產權，裡面有寫停車位產權建議調閱
    建物謄本或跟民眾釐清，我是要跟誰約定，每個住戶都是自
    己買的，不需要抽籤，會議記錄也有寫要補產權，地政說工
    務局就能自行調閱，所以我就沒有補，我放東西依法有據，
    且沒妨礙消防使用，我們社區沒有相關規約，不能說我違反
    規定，管委會都沒說我違反什麼規定，只有善意勸導，前主
    委說不妨礙消防公安即可，如有疑義應該一體適用，不能叫
    我投訴其他住戶，這是什麼邏輯。第二次會勘也說要給結論
    ，難道來了就可以直接開罰，可以依據管委會主張就說有依
    據了嗎？連看都沒有來看。我在自己的停車位被罰4萬，都
    睡不著，連說都沒有說就開單，要不要規約，裡面寫很清楚
    ，有成立管理組織的社區要受到規約等限制，沒規約不能對
    住戶限制，此資料等等可以呈與同上參考。我沒說放東西行
    為是對的，對做處分要依法有據，停車位我有產權，我沒違
    反規定，不應該罰我，他們還限我30分鐘內要清完。
⑶、我如果是約定專用停車位，不可能租別人或賣人，上面有記
    載，有編號有產權，我不是只有使用權，是被告誤解。應該
    要詳實查明，我們那個社區有誰能跟我共用，我是可以賣人
    的。這是消防公安問題，竟然沒有移送出去。
⑷、我認知停車位有產權，主張可以賣給其他住戶，為什麼不是
    我專有部分？認為想法不對，那應該告訴我，而且要給我時
    間，我都認為自己應該是對的，而且委員會那邊也沒宣導，
    我那是獨立空間，應該實地會勘就知道主張，我放的地方不
    影響消防使用，突然就要罰我錢，這可以給我時間改善，他
    們沒有給會勘結論，其他承辦人都認為程序有問題，這不符
    合程序正義。我是認為他們覺得我認知有誤，但社區就只有
    宣導，那我們到底要聽誰的。希望傳喚林口區承辦人胡宇傑
    ，我當時去新北市政府有拿建物謄本給他看，他說我有產權
    ，雖然沒有兩張，不是獨立產權，然後一般都要給會勘結論
    。
⑸、管委會只是執行區分所有權人事項，沒有創制住戶不能放置
    東西，管委會只是執行維護社區工作，並不是管委會說要怎
    樣就怎樣，公文說是違反消防公安，應該送相關權責單位。
    消防單位只會說我們要改善，你們沒給時間就罰我們錢，觀
    感不好，應該要有一定流程，那乾脆當天來就開單，也不用
    搞那麼久。管委會就是宣導，不是管委會就能處理住戶，公
    寓大廈管理條例第3條第9項就有寫，沒有說限制住戶不能放
    就是不能放，我們社區應該要有規約，不能說就照公寓大廈
    管理條例，不然為什麼要有規約，我沒有妨礙消防或其他住
    戶權利，第二次要搬我們就搬了。
㈢、聲明：⑴訴願決定及原處分關於罰鍰4萬元之部分均撤銷。⑵訴
    訟費用由被告負擔。
三、被告答辯及聲明：
㈠、答辯要旨：
⑴、有關原告於地下1樓停車場（00號車位）堆置雜物經制止仍不
    改善（附件1）一事，前經被告機關以110年12月28日新北工
    寓字第1102481321號函（附件2）限於111年1月15日前改善
    或陳述意見有案，被告機關於111年1月18日（附件3）至旨
    揭地址進行查察，會勘當日系爭車位內外周圍堆置之雜物（
    嬰兒車、櫃子、兒童滑板車等）經確認為原告所放置且仍未
    清除屬實，業已違反公寓大廈管理條例第9條第2項之規定，
    故爰依同條例第49條第1項第2款規定處新臺幣4萬元罰鍰，
    並請於111年3月20日前改善完成，屆期仍未改善者，被告機
    關將依規定連續處罰（附件4），核無違誤。
⑵、查被告機關就原告於111年1月18日勘查表示意見一事，已善
    盡行政機關注意及調查證據之義務，自行調閱建物登記謄本
    （新店區二十張路37號4樓之2）釐清，此有建物查詢資料（
    附件5）附卷可稽，又依前開資料所示系爭停車位係共用部
    分供原告使用之約定專用停車位，依公寓大廈管理條例第9
    條第2、3項規定，其車位之使用及約定，應依其設置目的及
    通常使用方法供停放車輛使用，不得違反前開條例、建築法
    等法令規定，基此，原告表示系爭車位為專有部分，排除他
    人干涉及社區規約未明文禁止地下停車位擺放物品之規定一
    節，核非正當。
⑶、再查被告機關前以110年12月28日新北工寓字第1102481321號
    函（詳附件2）通知原告，就其於停車場堆置雜物經制止不
    從一事，限於111年1月15日前改善有案，惟被告機關通知原
    告111年1月18日現場勘查時，原告仍有停車位內外周圍堆放
    雜物（嬰兒車、櫃子、兒童滑板車等）之情事屬實，此有會
    勘紀錄及照片附卷可稽（詳附件3），足證原告系爭違規情
    事經制止不遵從之事實明確，被告機關依法裁處，核有所據
    。
⑷、又依系爭建物竣工圖說資料（附件6）所載，地下1樓之用途
    為停車空間，僅供停放車輛使用，現原告卻於該停車空間做
    儲物之使用，變更原設置之目的，且依111年1月18日會勘照
    片觀之，原告擺放雜物之處，非僅於系爭車位內，更有於其
    車位旁消防設備前方，周圍之「共用空間」擺放櫃子、兒童
    滑板車等物品，顯然違反公寓大廈管理條例第9條第2項之情
    事屬實，綜上，原告所辯云云，不足為採，謹請查察，依法
    予以駁回為禱。　　
㈡、當庭答辯要旨：
⑴、會勘結果是違反法令直接裁罰。這案件有先前程序，緣由是
    公寓大廈有對原告用制止函，原告社區管委會在110年11月5
    日有發制止函（附件1第3張），通知原告要在110年11月30
    日前要改善此情形，但依照管委會提報資料原告沒改善，所
    以管委會有把制止函跟違規事證給被告機關作處置，被告收
    到制止函就依照法令規定對於車位堆置雜物發函文通知原告
    （附件2），跟原告表示地下一樓為停車空間，委員會有限
    期改善，所以我們請原告在111年1月15日前改善或書面陳述
    意見，此函文也有送達。原告有陳述她的意見，我們就排會
    勘，他陳述表示這是他個人產權範圍，認為沒有違反規定，
    我們就辦會勘，中間也有回應此部分為違規，可能他認知有
    誤，原告有違反規定，我們去勘查確認違規屬實，並調查建
    物謄本確認為共用約定專用部份，現場勘查也發現並非只在
    車格內，車格外亦有放雜物，結論是原告確實違規，所以我
    們依規定處罰。車格內放娃娃車，車格外放鐵櫃跟兒童滑板
    車。
⑵、地下一樓之設置目的是供停車使用，原告擺放物品不符合設
    置目的，所以回歸法令，原告車位使用應該要符合原設置目
    的，只能停車使用。再來依照公寓大廈管理條例第9條第3項
    ，就算住戶規約另有規定，也不能違反原始建築相關法令規
    定。
⑶、原告主張為私有產權前已陳述，會再補充建物測量成果圖來
    加強建物專有面積，車位部份確實為共用部份的約定專用部
    份，他放置雜物的位置除車格內，亦有放置車格外，尤其在
    消防設備前面亦有放置雜物，此都為共用部份，並非如原告
    表示僅放原告專有部分。第二點，我們裁罰原告的部份是法
    令規定，停車空間要按目的使用，地下一樓是停車而非擺放
    物品之用，可請審判長參考答辯卷附件6，有標示車位位置
    及放置雜物之位置。第三點補充，這案件一開始從書面就清
    楚告知違反公寓大廈管理條例法規，工務局是有被授權之權
    責機關，有管轄權，我們那天不是看消防設備，是看堆放雜
    物之事情，而現場確實有此事證，所以我們依照違規事證裁
    處原告4萬元符合規定。原告主張別人也有放，依法不能主
    張違反公平。我們在處分書說明三，亦有陳述原告所說車位
    私有行為未違反使用，此並非正當。
⑷、關於產權依照登記，車位只是在共用部份，我們沒有爭執是
    否有所有權，只是爭執共用性質要依照法令規定去使用。原
    告說車位出租買賣，約定專用部份是約定給特定所有權使用
    ，他使用當然有權利，但買賣是有受到限制，基於基地建物
    不可分之規定，不能賣給該棟建物所有權以外之第三人，此
    是判斷專有產權車位跟約定車位不同之處。111年4月26日有
    再辦會勘之部份，會給會勘記錄原因是有排定會勘，結果是
    行為人現場已清理完畢。其實現場當下原告仍是沒有清理，
    上一承辦人說有給時間清理，所以我們做結案後有通知原告
    ，與先前沒給會勘通知而裁罰沒有關連。
⑸、原告所說的傳喚林口承辦人，認為沒必要，第一，我們沒爭
    執產權之有無，建物登記即可知，且跟本案裁罰理由沒有相
    關。我們裁罰的是共用停車位部份堆放物品違反法規，不需
    要傳喚林口承辦人。另一個是，社區只是宣導的部份，我們
    答辯有提到，委員會依規定要陳報制止函跟違規事證，主管
    機關收到相關事證只能依法去辦，並非原告說委員會只是口
    頭勸導或不用改善，在我們立場就是要依法改善，在我們的
    附件都可看到。原告提到裁罰4萬不符合比例原則之部分，
    依照相關規定裁罰是4到20萬，我們是裁罰最低限度，符合
    比例原則。沒有要請求調查證據。
⑹、有關公告違反消防之部分，原告主張管委會通知違反消防，
    但委員會陳報是違反公寓大廈管理條例，第二，裁罰部份並
    沒有現場裁罰程序，我們是經過呈核，並非承辦人得自行裁
    罰，再來，依照第36條第5款委員會有提供住戶違規相關事
    證及制止義務，第9條第4項也明定委員會對於違規情事應該
    予以制止、通報主管機關處理，所以委員會並無違反，再來
    人民都有遵守法令義務，並非僅遵守規約，規約是區分所有
    權人之間決議遵守之事項，效力不是法令，所以原告一直主
    張規約沒有規定主管機關就不能處理，此為誤解。
㈢、聲明：⑴駁回原告之訴。⑵訴訟費用由原告負擔。　　
四、爭執事項：
㈠、原告主張社區沒有規約規定，停車位產權為原告所有，是原
    告專有部分，原告可以自由使用，原處分是違法處分，其理
    由是否可採？
㈡、原告主張被告來現場會勘，沒有將會勘結論告訴原告，且管
    委會公文說是違反消防公安，卻以違反公寓大廈管理條例裁
    罰，原處分是否適法?
㈢、依行政程序法第9條規定，應於當事人有利及不利之情形，一
    律注意，被告未善盡查證責任，被告違反利益平衡原則、違
    反正當法律程序、違反比例原則？其理由否可採？
五、本院判斷：
㈠、上開爭訟概要事實，除爭執事項外，其餘為兩造所不爭執，
    並有新北市政府中華民國111年6月16日新北府訴決字第0000
    000000號函附（案號：0000000000號）訴願決定書、111年2
    月18日新北工寓字第0000000000號新北市政府工務局函附處
    分書、日安雅族NO.1公寓大廈管理委員會111年第一次區分
    所有權人會議紀錄、建物登記謄本、土地所有權狀、系爭管
    委會於110年12月22日日安一字第11001號日安雅族NO.1公寓
    大廈管理委員會函、110年11月5日日安雅族NO.1公寓大廈管
    理委員會書面制止函（見本院卷第27-47頁）、110年12月28
    日新北工寓字第1102481321號新北市政府工務局函及送達證
    書（見本院卷第79-81頁）、新北市政府工務局會勘紀錄、
    採證照片（見本院卷第83-87頁）、土地建物查詢資料、新
    北市政府工務局使用執照、使照圖（見本院卷第97-101頁）
    等資料附卷可稽，此部分事實應堪予認定。
㈡、本件應適用之相關法令：
⑴、按公寓大廈管理條例第 2  條規定：「本條例所稱主管機關
    ：在中央為內政部；在直轄市為直轄市政府；在縣（市）為
    縣（市）政府。」、新北市政府104年7月23日新北府工寓字
    第0000000000號公告：「主旨：本府關於公寓大廈管理條例
    所定主管機關權限，劃分予本府工務局執行，並廢止本府10
    0年2月23日北府工使字第1000127444號關於權限劃分之公告
    ，均自104年7月24日生效。」。準此，本件被告機關自屬有
    權處分之機關。
⑵、公寓大廈管理條例第3條第3款、第4款、第5款、第12款：「
    本條例用辭定義如下：三、專有部分：指公寓大廈之一部分
    ，具有使用上之獨立性，且為區分所有之標的者。四、共用
    部分：指公寓大廈專有部分以外之其他部分及不屬專有之附
    屬建築物，而供共同使用者。五、約定專用部分：公寓大廈
    共用部分經約定供特定區分所有權人使用者。十二、規約：
    公寓大廈區分所有權人為增進共同利益，確保良好生活環境
    ，經區分所有權人會議決議之共同遵守事項。」。
⑶、公寓大廈管理條例第9 條：「各區分所有權人按其共有
    之應有部分比例，對建築物之共用部分及其基地有使用收益
    之權。但另有約定者從其約定。」、「住戶對共用部分之使
    用應依其設置目的及通常使用方法為之。但另有約定者從其
    約定。」、「前二項但書所約定事項，不得違反本條例、區
    域計畫法、都市計畫法及建築法令之規定。」、「住戶違反
    第2 項規定，管理負責人或管理委員會應予制止，並得按其
    性質請求各該主管機關或訴請法院為必要之處置。如有損害
    並得請求損害賠償。」。
⑷、公寓大廈管理條例第49條第1項第2款：「有下列行為之一者
    ，由直轄市、縣（市）主管機關處4萬元以上20萬元以下罰
    鍰，並得令其限期改善或履行義務；屆期不改善或不履行者
    ，得連續處罰：....二、住戶違反第8條第1項或第9條第2項
    關於公寓大廈變更使用限制規定，經制止而不遵從者。」
㈢、按公寓大廈管理條例第9條之立法理由一、規定各區分所有權
    人對建築物共用部分之使用收益權及住戶對共用部分之使用
    應依其設置目的及通常使用方法為之。二、對於共用部分之
    使用得另定規約，但規約之內容，不得違反本條例、區域計
    畫法、都市計畫法及建築法令之有關規定。三、住戶違反共
    用部分之使用規定時，授權管理負責人或管理委員會為適當
    之處置。從而，共用部分除另有規約，如由某一住戶取得約
    定專用權外，應依其設置目的及通常使用方法為之，若住戶
    未取得約定專用權而占用共同部分，不符共同部分設置目的
    及通常使用方法為之，則管理委員會應予制止或按規約處理
    ，倘該住戶經制止而不遵從者，並得依同條例第9條第4項規
    定，報請主管機關處理；主管機關依同條例第49條第1項第2
    款規定，得對該住戶裁處罰鍰；並得令該住戶限期改善之處
    分至明。又干涉行政上之義務人有「行為責任」及「狀態責
    任」二類。所謂「行為責任」係指因自身行為（包含作為與
    不作為）肇致危險者，負有排除危險之義務；而「狀態責任
    」則係以對物的狀態具有事實管領力者，得以負責之觀點，
    科予排除危險、回復安全之義務，而干涉行政上之責任人為
    何，則應依法律規定之意旨認定之。本件依公寓大廈管理條
    例第49條第1項第2款及第9條第2項分別規定之「住戶對共用
    部分之使用應依其設置目的及通常使用方法為之。....」、
    「有下列行為之一者....」等文義觀之，該等條文規範對象
    ，要係「行為」而非「狀態」，則以住戶有違反於共用部分
    處所占用堆置物件等行為，自屬該當上開法條規定違反行政
    法上義務之構成要件。
㈣、查原告於爭訟概要事實欄所述地點堆置雜物，經該管理委員
    會以110年11月5日制止函，請原告於110年11月30日前改善
    完畢，惟原告屆期仍未改善，該管理委員會遂報請原處分機
    關查處，經原處分機關以110年12月28日新北工寓字第11024
    81321號函請原告於111年丨月15日前改善完成。嗣原處分機
    關於111年1月18日前往現場稽查，發現系爭車位内外周圍仍
    堆置雜物（嬰兒車、櫃子、兒童滑板車等），經確認為原告
    所放置，迄未清除改善，此有110年12月22日安一字第11001
    號日安雅族N0.1公寓大廈管理委員會函、日安雅族N0.1公寓
    大廈管理委員會110月11月5日制止函及採證照片、原處分機
    關110年12月28日新北工寓字第1102481321號函及送達證書
    、會勘紀錄、採證照片、111年2月18日新北工寓字第000000
    0000號函併附同文號處分書、土地建物查詢資料、新北市政
    府工務局使用執照存根、使照圖等資料可佐（見本院卷第69
    -101頁），原處分機關依法裁處，揆諸前揭條文規定，核無
    違誤。
㈤、原告以上開主張要旨置辯。惟查：
⑴、依行政程序法第38條規定：「行政機關調查事實及證據，必
    要時得據實製作書面紀錄。」，是以行政機關調查事實，僅
    規定得據實製作書面紀錄，並未規定必須要通知當事人，原
    告主張應該要將會勘結論告訴我，顯屬無據。
⑵、又上開社區地下一樓停車場之00號平面車位，使用權人為甲○
    ○（即原告），坐落地號：民權段0000-0000、共有部分：民
    權段00000-000建號**1270.29平方公尺；權利範圍：10000
    分之343（含停車位編號00號）；基地面積：①防空避難室兼
    停車空間②公眾停車空間，此有土地建物查詢資料、臺北縣
    政府工務局使用執照存根、使照圖在卷可憑（見本院卷第97
    -101頁）。此即為公寓大廈管理條例第3條第5款規定之約定
    專用部分，而地下1樓之用途為停車空間，僅供停放車輛使
    用，原告卻於該停車空間做儲物之使用，變更原設置之目的
    ，原告擺放雜物之處，非僅於系爭車位內，更有於其車位旁
    消防設備前方，周圍之「共用空間」擺放櫃子、兒童滑板車
    等物品，雖社區規約沒有規定不能存放私人物品，但仍不能
    違反公寓大廈管理條例第9條第2項之規定，應依其設置目的
    及通常使用方法為之。況依公寓大廈管理條例第3條第12款
    規定，所謂「規約」乃公寓大廈區分所有權人為增進共同利
    益，確保良好生活環境，是以縱設有規約，亦不可能容任住
    戶將共有部分停車位內外周圍供作堆置雜物使用，破壞社區
    良好生活環境，是以原告所述社區沒有規約規定，停車位產
    權為原告所有，為原告專有部分，原告可以自由使用云云，
    委無足採。
⑶、依110年12月22日安一字第11001號日安雅族N0.1公寓大廈管
    理委員會發函予新北市政府工務局「主旨：本公寓大廈平面
    車位編號00號（所有權人：甲○○女士）周邊違規堆置鐵箱、
    紙箱等雜物，恐影響社區生命財產安全，報請查處。說明：
    一、依據公寓大廈管理條例第15條、第16條第5項規定辦理
    。二、旨揭違規事實：經公告勸導、多次口頭當面勸導無效
    。、、」（見本院卷第45頁）。足認本件係由社區大廈管理
    委員會依公寓大廈管理條例相關規定發函被告查處，而非原
    告所述，管委會公文說是違反消防公安報請查處，卻以違反
    公寓大廈管理條例裁罰或社區僅是宣導事項而已。
⑷、查本件有110年11月5日日安雅族NO.1公寓大廈管理委員會書
    面制止函，請求原告於110年11月30日前改善，被告又於110
    年12月28日以新北工寓字第1102481321號函請原告於111年
    丨月15日前改善完成或陳述意見，因原告未改善，始於111
    年1月18日至現場會勘，會勘當日系爭車位內外周圍堆置之
    雜物（嬰兒車、櫃子、兒童滑板車等）經確認為原告所放置
    且仍未清除屬實，並自行調閱建物登記謄本釐清，認定停車
    位係共用部分供原告使用之約定專用停車位，依公寓大廈管
    理條例第9條第2、3項規定，其車位之使用及約定，應依其
    設置目的及通常使用方法供停放車輛使用，不得違反前開條
    例、建築法等法令規定，乃於111年2月18日以新北工寓字第
    0000000000號新北市政府工務局函附處分書，依公寓大廈管
    理條例第49條第1項第2款規定，處最低罰鍰新臺幣4萬元，
    並請於111年3月20日前清除改善完成。據此，尚難認有未善
    盡查證責任、違反利益平衡原則、違反正當法律程序、違反
    比例原則等情。至於原告主張傳喚林口區承辦人胡宇傑，僅
    是要證明停車位產權問題，本院認被告已調閱建物登記謄本
    釐清，尚無傳喚必要，附此敘明。
㈥、綜上所述，原告就系爭地點處所堆置雜物之違章行為，經被
    告限期命改善未果，核屬違反公寓大廈管理條例第9條第2項
    規定之行為事實，則被告依同條例第49條第1項第2款規定，
    裁處法定最低額4 萬元罰鍰，於法並無不合。
六、本件判決基礎已臻明確，兩造其餘攻擊防禦方法及訴訟資料
    ，經本院審核後，認與本件判決結果不生影響，爰無庸一一
    再加論述，爰併敘明。
七、結論：原處分認事用法，均無違誤，訴願決定遞予維持，亦
    無不合。原告訴請撤銷，為無理由，應予駁回，訴訟費用由
    原告負擔。
八、依行政訴訟法第 236 條、第 195 條第 1 項後段、第 98條
    第 1 項規定，爰判決如主文。
中　　華　　民　　國　　111 　年　　11 　月　　14 　　日
                  行政訴訟庭法  官  陳伯厚
一、上為正本係照原本作成。
二、如不服本判決，應於判決送達後20日內，向本院提出上訴狀
    並表明上訴理由（原判決所違背之法令及其具體內容或依訴
    訟資料可認為原判決有違背法令的具體事實），其未載明上
    訴理由者，應於提出上訴後 20 日內向本院補提理由書（上
    訴狀及上訴理由書均須按他造人數附繕本，如未按期補提上
    訴理由書，則逕予駁回上訴），並應繳納上訴裁判費新臺幣
    3,000 元。　　　　　　
                            書記官  陳柔吟　　
中　　華　　民　　國　　111 　年　　11　　月　　14　　日